【裁判字號】    97,訴緝更,35
【裁判日期】    971117
【裁判案由】    肅清煙毒條例
【裁判全文】
臺灣臺中地方法院刑事判決            97年度訴緝更字第35號
公  訴  人  臺灣臺中地方法院檢察署檢察官
被      告  甲○○
上列被告因肅清煙毒條例案件，經檢察官提起公訴（84年度偵字
第11105號），本院於97年8月22日判決後（97年度訴緝字第334
號），檢察官上訴，經臺灣高等法院臺中分院判決（97年度上訴
字第2432號）發回更審，本院判決如下：
    主    文
本件免訴。
    理    由
一、公訴意旨略以：被告甲○○自民國84年3月間起，至84年6月
    底止，以針筒注射之方式，在臺中市○○路○段225巷13弄1
    號同案被告陳修政租屋內，連續多次非法施用毒品海洛因。
    嗣於84年7月3日晚上6時30分許，在上址為警查獲，並扣得
    甲○○所有之注射針筒一支，因認被告甲○○之上開行為涉
    有違反肅清煙毒條例第9條第1項之罪嫌。
二、按時效已完成者，應諭知免訴之判決，並得不經言詞辯論為
    之，刑事訴訟法第302條第2款、第307條，分別定有明文。
    又追訴權之時效，如依法律之規定、偵查、起訴或審判之程
    序，不能開始或繼續時，停止其進行。上項時效停止，自停
    止原因消滅之日起與停止前已經過之期間，一併計算，停止
    原因繼續存在之期間，如達於第80條第1項各款所定期間4分
    之1者，其停止原因視為消滅，修正前刑法第83條亦定有明
    文。
三、新舊法比較之說明：
（一）查被告行為後，刑法第2條第1項業於94年2月2日修正公布
      ，並自95年7月1日起施行。修正後刑法第2條第1項規定，
      已將新舊法律適用之「從新從輕」原則，改採「從舊從輕
      」原則，而此規定僅係規範行為後法律變更所生新舊法律
      比較適用之準據法，並非實體刑罰法律，自不生行為後法
      律變更之比較適用之問題，應逕行適用新法第2條第1項之
      規定，為「從舊從輕」之比較。
（二）按追訴時效期間之長、短，關係行為人是否受到刑事追訴
      或處罰，而追訴權時效完成者，應依刑事訴訟法第302條
      第2款規定諭知免訴，而免訴判決為實體判決，因此關於
      追訴時效期間之修正，應屬實體刑罰法律變更，而有第2
      條第1項之適用（參照最高法院24年7月民刑庭總會決議〈
      2〉）。依此，本件被告行為時刑法第80條追訴權之時效
      期間規定為：「追訴權，因左列期間內不行使而消滅：一
      、死刑、無期徒刑或10年以上有期徒刑者，20年。二、3
      年以上10年未滿有期徒刑者，10年。三、1年以上3年未滿
      有期徒刑者，5年。四、1年未滿有期徒刑者，3年。五、
      拘役或罰金者，1年。前項期間自犯罪成立之日起算。但
      犯罪行為有連續或繼續之狀態者，自行為終了之日起算。
      」。修正後之刑法第80條則規定為：「追訴權，因下列期
      間內未起訴而消滅：一、犯最重本刑為死刑、無期徒刑或
      10年以上有期徒刑之罪者，30年。二、犯最重本刑為3年
      以上10年未滿有期徒刑之罪者，20年。三、犯最重本刑為
      1年以上3年未滿有期徒刑之罪者，10年。四、犯最重本刑
      為1年未滿有期徒刑、拘役或罰金之罪者，5年。前項期間
      自犯罪成立之日起算。但犯罪行為有繼續之狀態者，自行
      為終了之日起算。」。本件被告被訴違反修正前肅清煙毒
      條例之罪嫌，該罪名之法定最重本刑為有期徒刑7年，是
      依被告行為時之舊法，追訴時效期間為10年，新法之追訴
      時效期間則為20年。比較新、舊法結果，被告行為時之舊
      法對其較為有利，揆諸前開修正後之刑法第2條第1項前段
      之規定，本件應適用被告行為時之舊法。另關於追訴權時
      效之停止進行，及其期間、計算，並一體適用修正前刑法
      第83條之規定，合先敘明。
四、查本件被告被訴違反上開肅清煙毒條例罪嫌，依上述修正前
    刑法第80條第1項第2款之規定，其追訴權時效期間為10年。
    本件之犯罪終了日為84年6月30日，經公訴人於84年7月4日
    開始偵查，於84年9月30日提起公訴，並於85年1月17日繫屬
    本院，嗣因被告逃匿，經本院於85年4月30日發布通緝，致
    審判程序不能開始，有本院刑事卷宗、偵查卷宗及通緝書存
    卷可稽。又依司法院大法官會議第138號解釋及最高法院82
    年第10次刑事庭會議決議，自本件開始偵查日起至通緝之前
    1日止，追訴權既無不行使之情形，自不生時效進行之問題
    ，則本件自84年6月30日起算，加計追訴權時效10年、時效
    停止期間2年6月、實施偵查日（即84年7月4日）起至通緝前
    一日（85年4月29日）止之期間9月26日，再扣除提起公訴日
    （84年9月30日）至法院繫屬日（85年1月17日）追訴權未行
    使之期間3月17日，則本件被告犯行之追訴權時效至遲應至
    97年7月7日即已完成，揆諸前揭說明，爰不經言詞辯論，逕
    為諭知免訴之判決。上訴審漏未扣除提起公訴日至法院繫屬
    日之期間（3月17日），致誤算追訴權時效完成日為97年10
    月26日，認本件追訴權時效尚未完成而發回更審，容有疏誤
    ，併予敘明。
據上論斷，應依刑事訴訟法第302條第2款、第307條，判決如主
文。
中    華    民    國    97    年    11    月    17    日
                  刑事第四庭  審判長法  官  唐光義
                                    法  官  洪挺梧
                                    法  官  簡芳潔
上正本證明與原本無異。
如不服本判決，應於收受送達後10日內向本院提出上訴書狀（應
敘述具體理由並附繕本）。
上訴書狀如未敘述理由，應於上訴期間屆滿後20日內補提理由書
於本院。
                                    書記官  蔡伸蔚
中    華    民    國    97    年    11    月    17    日


司法院資訊處製作；財團法人民間司法改革基金會備份。
